臺灣屏東地方法院民事判決
111年度屏簡字第220號
原      告  陳綉美  
            林其昌  
            林其賢  
共      同
訴訟代理人  謝建智律師
被      告  王美玉  
訴訟代理人  黃順呈  
上列當事人間請求損害賠償事件，原告於刑事訴訟程序（110年
度交簡字第1563號）提起附帶民事訴訟（110年度交重附民字第1
1號），經本院刑事庭移送前來，本院於民國111年7月14日言詞
辯論終結，判決如下：
    主      文
被告應給付原告丙○○新臺幣（下同）6,535,460元，及自民國111
年8月10日起至清償日止，按週年利率5％計算之利息。
原告其餘之訴駁回。
本判決第一項得假執行，但被告以6,535,460元為原告預供擔保
，得免為假執行。
    事實及理由
一、按訴狀送達後，原告不得將原訴變更或追加他訴。但擴張或
    減縮應受判決事項之聲明者，不在此限。民事訴訟法第255
    條第1項但書第3款定有明文。查原告起訴時聲明第一項請求
    被告給付原告丙○○新臺幣（下同）7,496,295元，及自起訴
    狀繕本送達翌日按週年利率5％計算之利息。嗣於訴訟進行中
    ，變更聲明為請求被告給付原告丙○○7,396,104元及利息，
    核原告所為係減縮應受判決事項之聲明，核與前開規定相符
    ，應予准許。
二、原告主張：
　㈠被告於民國109年3月14日7時57分許，駕駛車牌號碼000-0000
    號之自用小客貨車，沿屏東縣屏東市中華路由北往南方向行
    駛，行經同市中華路與廈門街交岔路口時，本應注意汽車駕
    駛人駕駛汽車，應遵行道路路面標線之指示行進，而依當時
    天候晴、日間自然光線、柏油路面濕潤、無缺陷、無障礙物
    且視距良好等情形，並無不能注意之情事，竟疏未注意道路
    路面標線指示為向前直行，而貿然向左轉彎，適有原告丙○○
    騎乘車牌號碼000-000號普通重型機車，自同市廈門街由東
    往西方向行駛至同一路口，因閃避不及而與被告所駕駛之上
    揭自小客貨車發生碰撞（下稱系爭事故），致原告丙○○人車
    倒地而受有左髖部創傷性脫臼合併坐骨神經損傷、左髖臼粉
    碎性骨折等傷害（下稱系爭傷害）。
　㈡原告丙○○因系爭事故支出醫療費用139,254元，且自109年3月
    24日出院時起至110年6月23日共15月有專人全日看護必要，
    且自110年6月24日起終生有專人半日看護必要，全日看護部
    分以每日2,000元計算，半日看護部分以每月30,000元計算
    ，合計受有看護費6,605,939元之損害（含已支出看護費用
    部分900,000元、預計支出看護費用部分570萬5,939元），
    原告丙○○於系爭事故受有系爭傷害後，經鑑定而領有身心障
    礙證明，傷後無法獨力行走，生活起居全賴他人協助，身心
    受有極大痛苦，併請求精神慰撫金1,000,000元，與前開項
    目合計7,745,193元，扣除已領取強制險理賠349,089元，尚
    餘請求7,396,104元；又原告甲○○、乙○○為原告丙○○之子，
    原告丙○○因被告前開行為而有身心障礙，核屬身分法亦受侵
    害之情節重大，且加重該二人之扶養責任，分別請求精神慰
    撫金500,000元等語，為此，爰依民法第184條第1項前段、
    第191條之2本文、第193條第1項、第195條第1項前段之規定
    ，提起本件訴訟等語，並聲明：㈠被告應給付原告丙○○新臺
    幣（下同）7,396,104元，及自起訴狀繕本送達翌日起迄清
    償日止，按年利率5％計算之利息。㈡被告應分別給付原告甲○○與乙○○各500,000元，及自起訴狀繕本送達翌日起迄清償日
    止，按年利率5％計算之利息。
三、被告則以：診斷證明書僅記載原告出院後需專人照顧3個月
    ，是自110年3月24日出院後超過3個月後，即無專人照顧必
    要，原告提出之110年5月5日診斷證明書雖記載「日常生活
    需專人協助照護」，但寫法與109年12月25日之診斷證明書
    不同，且協助之程度亦不明確，另就原告請求精神慰撫金部
    分，原告丙○○請求之金額過高，且原告丙○○之傷勢尚不該當
    民法第195條第1項「情節重大」之情形，原告甲○○、乙○○之
    請求應屬無據等語，資為抗辯，並聲明：原告之訴駁回。
四、兩造不爭執之事項：
　㈠被告於109年3月14日7時57分許，駕駛車牌號碼000-0000號之
    自用小客貨車，沿屏東縣屏東市中華路由北往南方向行駛，
    行經同市中華路與廈門街交岔路口時，本應注意汽車駕駛人
    駕駛汽車，應遵行道路路面標線之指示行進，而依當時天候
    晴、日間自然光線、柏油路面濕潤、無缺陷、無障礙物且視
    距良好等情形，並無不能注意之情事，竟疏未注意道路路面
    標線指示為向前直行，而貿然向左轉彎，適有原告丙○○騎乘
    車牌號碼000-000號普通重型機車，自同市廈門街由東往西
    方向行駛至同一路口，因閃避不及而與被告所駕駛之上揭自
    小客貨車發生碰撞，致原告丙○○人車倒地而受有左髖部創傷
    性脫臼合併坐骨神經損傷、左髖臼粉碎性骨折等傷害。
　㈡原告丙○○因系爭事故受有系爭傷害，經衛生福利部屏東醫院
    鑑定為身心障礙，現領有身心障礙證明。
　㈢被告因前開過失行為，經本院刑事庭以110年度交簡字第563
    號判決被告犯過失傷害罪，處有期徒刑2月，如易科罰金，
    以1,000元折算1日。緩刑2年確定。
　㈣原告因系爭事故受傷，支出醫療費138,329元。
　㈤原告丙○○因系爭事故，於109年3月24日起3個月內有專人看護
    必要，以每日2,000元計算，被告不爭執。
　㈥原告丙○○因系爭事故，於109年3月24日出院後，醫囑稱：「
    出院宜休養9個月，須專人照護3個月」，嗣再於109年12月2
    5日回診，醫囑稱：「須再持續休養6個月，日常生活需專人
    協助照護」。
　㈦倘原告丙○○自109年6月24日起至110年6月23日間仍有專人全
    日看護必要，以每日2,000元計算，倘該期間僅有半日看護
    必要，則以每日1,000元計算，兩造不爭執。
　㈧倘原告自110年6月24日起終身均有專人半日看護必要，以每
    月30,000元計算，被告不爭執。
　㈨原告已受領強制險理賠金349,089元。
五、得心證之理由：
　㈠按汽車駕駛人駕駛汽車，應遵行道路路面標線之指示行進，
    道路交通管理處罰條例第41條第1項第1款定有明文。本件被
    告於上開時、地駕駛車牌號碼000-0000號之自用小客貨車，
    以時速約60公里之速度超速行駛，未注意道路路面標線指示
    為向前直行，而貿然向左轉彎，因而與原告丙○○騎乘之機車
    發生碰撞，致原告丙○○受有系爭傷害等情，為兩造所不爭執
    （本院卷第42至43、109至110頁），並有道路交通事故現場
    圖、道路交通事故調查報告表㈠㈡、道路交通事故現場照片，
    屏東縣政府警察局勤務指揮中心受理110報案紀錄單，證號
    查詢汽車駕駛人結果、車號查詢汽車車籍結果，告訴人之衛
    生福利部屏東醫院診斷證明書等件附卷可憑（警卷第14至16
    、27至29、34至36頁），是此部分事實堪以認定，足認被告
    之過失行為與原告受傷之結果間，具相當因果關係，原告主
    張被告應負侵權行為之損害賠償責任，自屬有據。
　㈡按因故意或過失，不法侵害他人之權利者，負損害賠償責任
    汽車、機車或其他非依軌道行駛之動力車輛，在使用中加損
    害於他人者，駕駛人應賠償因此所生之損害。不法侵害他人
    之身體或健康者，對於被害人因此喪失或減少勞動能力或增
    加生活上之需要時，應負損害賠償責任。不法侵害他人之身
    體、健康、名譽、自由、信用、隱私、貞操，或不法侵害其
    他人格法益而情節重大者，被害人雖非財產上之損害，亦得
    請求賠償相當之金額，民法第184條第1項前段、第191條之2
    本文、第193條第1項、第195條第1項。本件原告丙○○因被告
    之過失行為受有系爭傷害，二者間具有相當因果關係，如前
    所述，被告自應負賠償責任，原告請求被告賠償因此所受之
    損害，核屬有據，茲就其請求之項目及金額，是否准許，分
    別說明如後：
　⒈醫療費用138,329元部分：
　　原告丙○○主張：因系爭事故受傷支出醫療費138,329元等語
    ，並提出衛生福利部屏東醫院（下稱屏東醫院）醫療費用收
    據為證（交重附民卷第23至39頁），依卷赴屏東醫院診斷證
    明書所載診斷及醫師囑言內容（交重附民卷第17至19頁），
    足認原告係因系爭事故所受傷害就診，被告對於原告因系爭
    事故支出此等費用，亦無爭執（見本院簡字卷第43至44、10
    9至110頁），是原告此部分之請求應予准許。
　⒉看護費用部分：
　⑴已支出之看護費用：900,000元部分：
　①原告丙○○主張：伊自109年3月24日出院後15個月休養期間，
    均由原告家人看護，以休養期間全日2,000元計算，受有看
    護費900,000元（計算式：15×30×2,000＝900,000）之損害等
    語。按親屬代為照顧被害人之起居，固係基於親情，但親屬
    看護所付出之勞力並非不能評價為金錢，雖因二者身分關係
    而免除被害人之支付義務，惟此種基於身分關係之恩惠，自
    不能加惠於加害人，故由親屬看護時雖無現實看護費之支付
    ，仍應認被害人受有相當於看護費之損害，得向加害人請求
    賠償，始符公平原則，最高法院94年度台上字第1543號判決
    要旨參照。是原告受傷後雖由親屬照顧而非另僱看護，然依
    前開最高法院見解，原告仍得請求被告賠償看護費用。又原
    告丙○○主張於109年3月24日出院後3個月（即至109年6月23
    日）間，有專人全日看護必要，以每日2,000元計算看護費
    一節，被告並無爭執（本院卷第109至110頁），是此部分原
    告丙○○應可請求看護費180,000元。
　②至原告丙○○主張出院後第4至15月（共12個月）是否需專人全
    日或半日看護部分，本院審酌原告丙○○109年3月24日出院時
    之醫囑固記載「出院宜休養9個月，須專人照護3個月」，且
    109年12月25日回診時，醫囑仍稱須再持續休養6個月，日常
    生活需專人協助照護」，有該二日診斷證明書為憑，則原告
    丙○○於109年3月24日出院時之醫囑雖僅記載需專人照護3個
    月，惟由109年12月25日回診時醫囑仍稱須再持續休養6個月
    且須專人協助照護等語以觀，考量一般傷勢之回復情形如無
    外力或特殊情形介入，當隨時間往較佳之方向發展，倘於距
    離受傷時間較遠之「109年12月25日起6個月」仍有專人照護
    必要，則於距離受傷時間較近之「109年6月24日至109年12
    月24日」當無不須專人照護之理，是原告丙○○主張其於出院
    後第4至15月仍有專人看護部分，應屬有據。然經本院前向
    原告丙○○就診之屏東醫院函詢其因系爭傷勢需專人看護之情
    形，該院以111年6月1日屏醫醫政字第1110052605號函回覆
    內容略以：建議病人需人照護，全日照護對病人回復有較佳
    的好處等語，有該函在卷可參（本院卷第55頁），本院審酌
    「全日照護對病患之回復有較佳好處」固然屬實，然此一認
    定標準於各類傷病之情形均有適用，即不論傷病之大小，亦
    不論病患是否實際受有全日照護之必要，倘家屬能於休養期
    間提供病患全日之照護，對於病情之好轉均有相當之助益，
    則上開屏東醫院回函內容尚無從確認原告丙○○於出院後第4
    至15月仍有專人「全日」看護之必要，另參以原告目前左踝
    雖呈現垂足現象，然狀況固定，僅需持續使用護具避免踝部
    僵硬，亦即因左踝傷勢不良於行外，其他生理機能均未因系
    爭事故而持續受有影響，生活非完全無法自理，且其所喪失
    功能需他人輔助生活照料如廁及穿衣或家事整理部分，亦非
    不得於12小時內進行完畢，故應認僅有半日看護之必要，又
    兩造均同意此期間倘有半日看護之必要，即以每日1,000元
    計算看護費用（本院卷第109至110頁），則原告丙○○此部分
    得請求之看護費應為360,000元，加計前開全日看護期間之1
    80,000元，合計得請求已支出之看護費用540,000元。
　⑵預計支出之看護費用5,457,966元部分：
　　原告丙○○主張：伊遭受系爭傷害後，自前開全日專人看護結
    束後（即110年6月24日）起，需專人半日看護，而原告丙○○
    於事故發生時為64歲，依內政部統計處公告之109年全國女
    性生命表，平均餘命尚有23.58年，經扣除前開已請求全日
    看護之15月（即1.25年）後，尚有餘命22.33年（計算式：2
    3.58－1.25＝22.33），並以每月看護費30,000元，依霍夫曼
    式計算法扣除中間利息（首期給付不扣除中間利息）計算請
    求一次給付之未來看護費用等語，並提出醫院診斷證明書、
    109年臺閩地區簡易生命表查詢資料為憑（本院卷第101至10
    3頁）。被告雖辯稱原告丙○○並無終生辦事看護之必要，惟
    本院前向原告丙○○就診之屏東醫院函詢其因系爭傷勢需專人
    看護之情形，然該院漏未就本院所詢「出院後需專人照顧期
    間」部分回覆，嗣經本院以公務電話聯繫確認後，經該院承
    辦人轉述醫師之說法略以：原告丙○○之病症不能痊癒，無法
    預估需專人照顧期間為何等語，有本院公務電話紀錄表在卷
    可參（本院卷第81頁），堪認原告丙○○之因系爭事故所受傷
    害已無痊癒之可能，而原告丙○○自109年3月24日至110年6月
    23日間確有專人全日照護之必要，且自109年6月24日至110
    年6月23日亦有專人半日照護之必要，已如前述，原告丙○○
    之傷勢既無法復原，其身體狀況即終生停留於傷後需專人照
    護之狀態，而有受人終生照護之必要，是被告前開所辯，尚
    不足採。又被告對於本件原告丙○○倘有終生半日看護之必要
    ，以每月30,000元、共22.33年計算並無爭執（本院卷第109
    至110頁），是經本院依霍夫曼式計算法扣除中間利息（首
    期給付不扣除中間利息）核計其金額為新臺幣5,406,220元
    【計算方式為：30,000×179.00000000+(30,000×0.96)×(180
    .00000000-000.00000000)=5,406,219.0000000000。其中17
    9.00000000為月別單利(5/12)%第267月霍夫曼累計係數，18
    0.00000000為月別單利(5/12)%第268月霍夫曼累計係數，0.
    96為未滿一月部分折算月數之比例(22.33×12=267.96[去整
    數得0.96])。採四捨五入，元以下進位】。超過此金額之請
    求，則無從准許。
　⒊精神慰撫金部分：
　⑴原告丙○○請求1,000,000元部分：
　　按精神慰撫金之酌定，除原告所受之傷害程度外，尚應審酌
    兩造之身分地位、學識經歷、財產狀況、痛苦程度等節以定
    之。次按，慰藉金之賠償須以人格權遭遇侵害，使精神上受
    有痛苦為必要，其核給之標準固與財產上損害之計算不同，
    然非不可斟酌雙方身分資力與加害程度，及其他各種情形核
    定相當之數額，最高法院51年台上字第223號、76年台上字
    第1908號裁判要旨可資參照。本件被告因過失行為致原告受
    有系爭傷害，已如前述，為不法侵害原告身體權，使其受有
    身體疼痛及精神上痛苦，其依民法195條第1項規定請求非財
    產上之損害，應屬有據。本院審酌原告學歷為高中肄業，系
    爭事故發生前為市場攤販，月收入約4萬元；被告現無工作
    收入等情，經其等分別陳明在卷（本院卷第29、46頁），且
    渠等名下之財產、所得資料亦有109年財產所得調件明表可
    參（本院卷證物袋），復衡酌原告所受傷害程度及精神痛苦
    非輕，其因系爭事故導致日常生活起居及活動能力受影響，
    迄今難以回復，暨兩造教育程度、經濟狀況、本件過失情節
    等情，認原告請求精神慰撫金800,000元尚屬適當，應予准
    許。逾此範圍之請求，尚屬無據。
　⑵原告甲○○、乙○○分別請求500,000元部分：
　　按不法侵害他人基於父、母、子、女或配偶關係之身分法益
    而情節重大者，被害人雖非財產上之損害，亦得準用民法第
    195條第1項前段規定，請求賠償相當之金額，同條第3項定
    有明文，此乃保護基於父母或配偶與本人之親密關係所生之
    身分法益所為之規定。而此身分法益即身分權除歷來見解承
    認未成年子女被擄掠而受剝奪之親權、監護權及配偶一方被
    妨害性自主，他方身分法益被侵害所致精神上痛苦之外，尚
    應及於父母子女及配偶間親情倫理及生活相互扶持之利益，
    始合乎本條項修正之意旨。惟為免此項身分權所蘊含之權利
    過於廣泛，立法者尚加諸需此項身分權受侵害而情節重大之
    要件，始有本項適用。至何謂身分權受侵害而屬情節重大，
    依前開實務見解係以請求權人與被侵害人間父母子女關係之
    親情、倫理及生活相互扶持與幫助之身分法益已完全剝奪，
    諸如呈現植物人狀態、受監護宣告等無法照顧自己生活需仰
    賴父母子女之長期照料，已難期待其回應父母子女間之親情
    互動、相互扶持之情感需求，至若被侵害人僅係身體受傷，
    父母子女及配偶固雖感受精神上之痛苦，惟請求權人與受侵
    害人間之親情倫理互動、相互扶持之權利尚非因此即遭剝奪
    ，難認係本條項規定之身分權侵害而屬情節重大。經查，原
    告丙○○雖因系爭事故受有系爭傷害，嗣並領有身心障礙證明
    ，然終非呈植物人或完全無法自理日常生活等之特殊狀態，
    亦未剝奪原告甲○○、乙○○基於母子關係就家庭圓滿之親情與
    倫理互動，是原告此部分請求，尚乏所據，不予准許。
　㈢依上開說明，原告丙○○得請求被告賠償之金額為6,884,549元
    （計算式：醫療費138,329元＋看護費【540,000＋5,406,220
    】元＋精神慰撫金800,000元＝6,884,549元）。再按，保險人
    依本法規定所為之保險給付，視為被保險人損害賠償金額之
    一部分，被保險人受賠償請求時，得扣除之，強制汽車責任
    保險法第32條定有明文。查系爭事故發生後原告丙○○已領取
    之強制責任保險理賠金額349,089元，依上開規定自應予以
    扣除，則經扣除後，被上訴人得請求上訴人賠償之金額應為
    6,535,460元（計算式：6,884,549－349,089元＝6,535,460）
    ，逾此之請求，為無理由。　
六、綜上所述，本件原告依侵權行為之法律關係，請求被告給付
    原告6,535,460元，及自起訴狀繕本送達翌日即111年8月10
    日起（附民卷第41頁）至清償日止，按週年利率5％計算之利
    息，為有理由，應予准許。逾此範圍之請求，則無理由，應
    予駁回。
七、本件原告勝訴部分係就民事訴訟法第427條第2項訴訟適用簡
    易程序所為被告敗訴之判決，爰依同法第389條第1項第3款
    規定，依職權宣告假執行。並依同法第392條第2項規定，依
    聲請宣告被告預供擔保後，得免為假執行。
八、本件事證已臻明確，兩造其餘陳述及攻擊防禦方法核與判決
    結果不生影響，爰不逐一論述，附此敘明。
九、本件係刑事附帶民事訴訟裁定移送民事庭審理，依刑事訴訟
    法第504條第2項之規定，免納裁判費，且本件未再支出其他
    訴訟費用，故無庸為訴訟費用負擔之諭知。
中　　華　　民　　國　　111 　年　　7 　　月　　28　　日
                  屏東簡易庭  法  官  彭聖芳
正本係照原本作成。
如對判決上訴，須於判決送達後20日內向本院提出上訴狀，其未
表明上訴理由者，應於提出上訴後20日內向本院補提理由書狀（
均須按他造當事人之人數附繕本）。
如委任律師提起上訴者，應一併繳納上訴審裁判費。
中　　華　　民　　國　　111 　年　　7 　　月　　28　　日
                              書記官  孫秀桃